---
title: "Rapport QAQC — Afrobarometer Sénégal"
subtitle: "Round `r params$round` (`r params$annee`)"
date: "`r format(Sys.time(), '%d %B %Y à %H:%M')`"
output:
  html_document:
    theme: flatly
    highlight: tango
    toc: true
    toc_float:
      collapsed: false
    number_sections: true
    df_print: paged
    self_contained: true
params:
  qaqc: NULL
  round: 9
  annee: 2022
---

```{r setup, include=FALSE}
knitr::opts_chunk$set(
  echo    = FALSE,
  warning = FALSE,
  message = FALSE,
  fig.width  = 9,
  fig.height = 5
)

library(dplyr)
library(ggplot2)
library(knitr)
library(kableExtra)

qaqc <- params$qaqc
```

```{css, echo=FALSE}
body { font-family: 'Segoe UI', sans-serif; font-size: 14px; }
.statut-ok       { background-color: #C6EFCE; color: #1A6E1A; font-weight: bold; }
.statut-alerte   { background-color: #FFEB9C; color: #9C5700; font-weight: bold; }
.statut-critique { background-color: #FFC7CE; color: #9C0006; font-weight: bold; }
.metric-box {
  display: inline-block; padding: 15px 25px; margin: 8px;
  border-radius: 8px; text-align: center; min-width: 130px;
}
.metric-ok   { background: #C6EFCE; border: 2px solid #1A6E1A; }
.metric-warn { background: #FFEB9C; border: 2px solid #9C5700; }
.metric-bad  { background: #FFC7CE; border: 2px solid #9C0006; }
.metric-num  { font-size: 2em; font-weight: bold; }
.metric-lbl  { font-size: 0.85em; color: #555; }
```

# Vue d'ensemble {.tabset}

## Résumé global

```{r resume-global}
if (!is.null(qaqc$resume_global)) {
  rg <- qaqc$resume_global

  # Extraire valeurs clés
  get_val <- function(ind) {
    v <- rg$valeur[rg$indicateur == ind]
    if (length(v) == 0) return(NA)
    v[1]
  }

  n_ind    <- get_val("Observations individus")
  n_men    <- get_val("Observations ménages")
  n_alerte <- get_val("Variables NA Alerte (>20%)")
  n_crit   <- get_val("Variables NA Critique (>50%)")
  n_anom   <- get_val("Contrôles avec anomalies")

  cl_alerte <- if (!is.na(n_alerte) && n_alerte > 0) "metric-warn" else "metric-ok"
  cl_crit   <- if (!is.na(n_crit)   && n_crit   > 0) "metric-bad"  else "metric-ok"
  cl_anom   <- if (!is.na(n_anom)   && n_anom   > 0) "metric-bad"  else "metric-ok"

  cat(sprintf('
<div style="text-align:center; margin-bottom:20px;">
  <div class="metric-box metric-ok">
    <div class="metric-num">%s</div>
    <div class="metric-lbl">Individus</div>
  </div>
  <div class="metric-box metric-ok">
    <div class="metric-num">%s</div>
    <div class="metric-lbl">Ménages</div>
  </div>
  <div class="metric-box %s">
    <div class="metric-num">%s</div>
    <div class="metric-lbl">Alertes NA (&gt;20%%)</div>
  </div>
  <div class="metric-box %s">
    <div class="metric-num">%s</div>
    <div class="metric-lbl">Critiques NA (&gt;50%%)</div>
  </div>
  <div class="metric-box %s">
    <div class="metric-num">%s</div>
    <div class="metric-lbl">Anomalies</div>
  </div>
</div>
',
    format(n_ind, big.mark=" "),
    format(n_men, big.mark=" "),
    cl_alerte, n_alerte,
    cl_crit,   n_crit,
    cl_anom,   n_anom
  ))
}
```

```{r resume-table}
if (!is.null(qaqc$resume_global)) {
  qaqc$resume_global |>
    kable(caption = "Indicateurs globaux du pipeline", col.names = c("Indicateur", "Valeur")) |>
    kable_styling(bootstrap_options = c("striped", "hover", "condensed"), full_width = FALSE)
}
```

## Contrôles de cohérence

```{r controles}
if (!is.null(qaqc$controles)) {
  df_ctrl <- qaqc$controles
  df_ctrl |>
    kable(caption = "Résultats des contrôles de cohérence") |>
    kable_styling(bootstrap_options = c("striped", "hover"), full_width = TRUE) |>
    column_spec(2,
      background = ifelse(df_ctrl$statut == "OK", "#C6EFCE", "#FFC7CE"),
      color      = ifelse(df_ctrl$statut == "OK", "#1A6E1A", "#9C0006"),
      bold       = TRUE
    )
}
```

# Qualité des données : valeurs manquantes {.tabset}

## Vue synthétique

```{r na-plot}
if (!is.null(qaqc$rapport_na) && nrow(qaqc$rapport_na) > 0) {
  df_na <- qaqc$rapport_na |>
    dplyr::filter(pct_na > 0) |>
    dplyr::mutate(
      statut = factor(statut, levels = c("OK","Faible","Alerte","Critique")),
      couleur = dplyr::case_when(
        statut == "OK"       ~ "#1A6E1A",
        statut == "Faible"   ~ "#5B9BD5",
        statut == "Alerte"   ~ "#FF8C00",
        statut == "Critique" ~ "#C00000"
      )
    )

  ggplot(df_na, aes(x = reorder(variable, pct_na), y = pct_na, fill = couleur)) +
    geom_col() +
    scale_fill_identity(
      guide = "legend",
      labels = c("#1A6E1A"="OK (<5%)", "#5B9BD5"="Faible (5-20%)",
                 "#FF8C00"="Alerte (20-50%)", "#C00000"="Critique (>50%)"),
      breaks = c("#1A6E1A","#5B9BD5","#FF8C00","#C00000"),
      name = "Statut"
    ) +
    geom_hline(yintercept = 20, linetype = "dashed", color = "#FF8C00", linewidth = 0.8) +
    geom_hline(yintercept = 50, linetype = "dashed", color = "#C00000", linewidth = 0.8) +
    coord_flip() +
    facet_wrap(~ table, scales = "free_y") +
    labs(
      title    = "Taux de valeurs manquantes par variable",
      subtitle = "Lignes pointillées : seuils d'alerte (20%) et critique (50%)",
      x        = "Variable",
      y        = "% NA"
    ) +
    theme_minimal(base_size = 11) +
    theme(legend.position = "bottom", strip.text = element_text(face = "bold"))
}
```

## Détail individus

```{r na-individus}
if (!is.null(qaqc$rapport_na)) {
  df_ind <- qaqc$rapport_na |> dplyr::filter(table == "individus")
  if (nrow(df_ind) > 0) {
    df_ind |>
      dplyr::arrange(dplyr::desc(pct_na)) |>
      kable(caption = "NA — Table individus") |>
      kable_styling(bootstrap_options = c("striped","hover","condensed"), full_width = TRUE) |>
      column_spec(6,
        background = dplyr::case_when(
          df_ind$statut[order(df_ind$pct_na, decreasing=TRUE)] == "Critique" ~ "#FFC7CE",
          df_ind$statut[order(df_ind$pct_na, decreasing=TRUE)] == "Alerte"   ~ "#FFEB9C",
          TRUE ~ "#C6EFCE"
        )
      )
  }
}
```

## Détail ménages

```{r na-menages}
if (!is.null(qaqc$rapport_na)) {
  df_men_na <- qaqc$rapport_na |> dplyr::filter(table == "menages")
  if (nrow(df_men_na) > 0) {
    df_men_na |>
      dplyr::arrange(dplyr::desc(pct_na)) |>
      kable(caption = "NA — Table ménages") |>
      kable_styling(bootstrap_options = c("striped","hover","condensed"), full_width = TRUE)
  }
}
```

# Valeurs aberrantes (Outliers)

```{r outliers}
if (!is.null(qaqc$outliers) && nrow(qaqc$outliers) > 0) {
  qaqc$outliers |>
    dplyr::arrange(dplyr::desc(pct)) |>
    kable(caption = paste0("Variables avec outliers (méthode IQR × ", 3, ")")) |>
    kable_styling(bootstrap_options = c("striped","hover"), full_width = TRUE)
} else {
  cat("> ✅ Aucune valeur aberrante détectée dans les variables numériques.")
}
```

# Estimations primaires {.tabset}

## Répartition par genre

```{r est-genre, fig.height=3.5}
if (!is.null(qaqc$estimations$distribution_genre)) {
  df_g <- qaqc$estimations$distribution_genre
  ggplot(df_g, aes(x = reorder(genre, effectif), y = pourcentage, fill = genre)) +
    geom_col(show.legend = FALSE) +
    geom_text(aes(label = paste0(pourcentage, "%")), hjust = -0.1) +
    coord_flip() +
    scale_fill_manual(values = c("Homme"="#4472C4","Femme"="#ED7D31")) +
    labs(title = "Distribution par genre", x = NULL, y = "%") +
    theme_minimal()
}
```

## Niveau d'éducation

```{r est-educ, fig.height=5}
if (!is.null(qaqc$estimations$distribution_education)) {
  df_e <- qaqc$estimations$distribution_education |> dplyr::filter(!is.na(niveau_etudes))
  ggplot(df_e, aes(x = reorder(niveau_etudes, pourcentage), y = pourcentage)) +
    geom_col(fill = "#70AD47") +
    geom_text(aes(label = paste0(pourcentage, "%")), hjust = -0.1) +
    coord_flip() +
    labs(title = "Niveau d'instruction", x = NULL, y = "%") +
    theme_minimal()
}
```

## Milieu de résidence

```{r est-milieu, fig.height=3}
if (!is.null(qaqc$estimations$distribution_milieu)) {
  df_m <- qaqc$estimations$distribution_milieu |> dplyr::filter(!is.na(milieu))
  ggplot(df_m, aes(x = milieu, y = pourcentage, fill = milieu)) +
    geom_col(show.legend = FALSE, width = 0.5) +
    geom_text(aes(label = paste0(pourcentage, "%")), vjust = -0.3) +
    scale_fill_manual(values = c("Urbain"="#4472C4","Rural"="#ED7D31")) +
    labs(title = "Milieu de résidence", x = NULL, y = "%") +
    theme_minimal()
}
```

## Répartition régionale

```{r est-region, fig.height=5}
if (!is.null(qaqc$estimations$distribution_region)) {
  df_r <- qaqc$estimations$distribution_region |> dplyr::filter(!is.na(region))
  ggplot(df_r, aes(x = reorder(region, pourcentage), y = pourcentage)) +
    geom_col(fill = "#5B9BD5") +
    geom_text(aes(label = paste0(pourcentage, "%")), hjust = -0.1) +
    coord_flip() +
    labs(title = "Distribution régionale", x = NULL, y = "%") +
    theme_minimal()
}
```

## Statut d'emploi

```{r est-emploi, fig.height=3.5}
if (!is.null(qaqc$estimations$distribution_emploi)) {
  df_emp <- qaqc$estimations$distribution_emploi |>
    dplyr::filter(!is.na(statut_emploi_principal))
  ggplot(df_emp, aes(x = reorder(statut_emploi_principal, pourcentage), y = pourcentage)) +
    geom_col(fill = "#FF8C00") +
    geom_text(aes(label = paste0(pourcentage, "%")), hjust = -0.1) +
    coord_flip() +
    labs(title = "Statut d'emploi principal", x = NULL, y = "%") +
    theme_minimal()
}
```

## Secteur d'activité (ISIC Rev 4)

```{r est-isic}
if (!is.null(qaqc$estimations$distribution_isic)) {
  df_isic <- qaqc$estimations$distribution_isic |>
    dplyr::filter(!is.na(isic_libelle_principal))
  if (nrow(df_isic) > 0) {
    df_isic |>
      dplyr::select(isic_section_principal, isic_libelle_principal, effectif, pourcentage) |>
      dplyr::rename(Section = isic_section_principal, Libellé = isic_libelle_principal,
                    Effectif = effectif, `%` = pourcentage) |>
      kable(caption = "Distribution sectorielle — Classification ISIC Rev 4") |>
      kable_styling(bootstrap_options = c("striped","hover"), full_width = TRUE)
  }
}
```

## Indice de privation

```{r est-privation, fig.height=3.5}
if (!is.null(qaqc$estimations$indice_privation_menages)) {
  cat("**Statistiques de l'indice de privation (ménages) :**\n\n")
  qaqc$estimations$indice_privation_menages |>
    kable(col.names = c("Moyenne","Médiane","% sans privation")) |>
    kable_styling(bootstrap_options = "condensed", full_width = FALSE)
}

if (!is.null(qaqc$estimations$distribution_privation)) {
  df_priv <- qaqc$estimations$distribution_privation |> dplyr::filter(!is.na(indice_privation))
  ggplot(df_priv, aes(x = factor(indice_privation), y = pourcentage)) +
    geom_col(fill = "#C00000", alpha = 0.8) +
    geom_text(aes(label = paste0(pourcentage, "%")), vjust = -0.3) +
    labs(title = "Distribution de l'indice de privation (ménages)",
         subtitle = "Nombre de types de privation fréquente (≥ 'quelques fois')",
         x = "Indice de privation", y = "%") +
    theme_minimal()
}
```

# Score d'actifs

```{r est-actifs}
if (!is.null(qaqc$estimations$score_actifs_stats)) {
  qaqc$estimations$score_actifs_stats |>
    kable(caption = "Score d'actifs ménagers (nombre de biens possédés sur 6)") |>
    kable_styling(bootstrap_options = c("striped","condensed"), full_width = FALSE)
}
```

---

*Rapport généré automatiquement par le Pipeline Afrobarometer Sénégal — ENSAE Dakar.*
*Horodatage : `r format(qaqc$horodatage_qaqc, "%d/%m/%Y %H:%M:%S")`*
